【裁判字號】    97,易,1577
【裁判日期】    971009
【裁判案由】    傷害
【裁判全文】
臺灣臺北地方法院刑事判決              97年度易字第1577號
公  訴  人  臺灣臺北地方法院檢察署檢察官
被      告  乙○○
選任辯護人  金學坪律師
上列被告因傷害案件，經檢察官聲請簡易判決處刑（96年度偵字
第25706號、97年度偵字第1040號），本院認不宜逕以簡易判決
處刑，改依通常程序審理，判決如下：
      主  文
乙○○傷害人之身體，處有期徒刑陸月，如易科罰金，以新臺幣
壹仟元折算壹日。
      事  實
一、乙○○係雲林縣議會議長，於民國96年11月7日下午在臺北
    市○○區○○路1段83號4樓行政院環境保護署（下稱環保署
    ）所舉辦「台塑鋼鐵股份有限公司一貫作業鋼廠建廠計劃環
    境影響說明書」專案小組第5次初審會議，因會議中乙○○
    之弟蘇金禎與社團法人蠻野心足生態協會理事長甲○○疑似
    發生肢體衝突（甲○○業經不起訴處分），乙○○心生不滿
    ，竟於同日下午4時15分許，適遇在環保署茶水間之甲○○
    伸出右手向其打招呼，即突以其右手抓住甲○○右手，將其
    推至茶水間牆壁，並以左手壓制甲○○雙手，質問其有無毆
    打蘇金禎。因甲○○堅稱未打人，乙○○即基於傷害犯意，
    以右手敲擊甲○○左額（未成傷），旋再毆擊其左胸，經甲
    ○○閃躲，而先擊中其左肩，再擊中左胸，致甲○○受有左
    肩1X1公分瘀傷及左胸5X6公分瘀青之傷害。
二、案經甲○○訴由臺灣臺北地方法院檢察署檢察官偵查聲請簡
    易判決處刑，本院認不宜逕以簡易判決處刑，改依通常程序
    審理。
      理  由
壹、證據能力：
    證人范大維、張蕙娟、石忠平、鄭仁豪於偵查中向檢察官所
    為之陳述，業經具結，且查無顯不可信之情，依刑事訴訟法
    第159條之1第2項規定，應具證據能力。而96年11月7日、同
    年月8日2紙聯合醫院和平院區診斷證明書，當事人就此並未
    於言詞辯論終結前聲明異議，而該證明書係醫師視診告訴人
    甲○○傷勢所出具，本院審酌該書面陳述作成時情況，適為
    本案證據，依刑事訴訟法第159條之5第2項規定，亦具證據
    能力。至其餘憑以認定本案犯罪事實之非供述證據（詳後述
    ），查無違反法定程序取得之情，依同法第158條之4規定反
    面解釋，應具證據能力。
貳、實體部分：
一、訊據被告乙○○矢口否認有上開犯行，辯稱：伊當時未在茶
    水間，伊未打告訴人，若伊確有打告訴人，衡伊有相當武術
    基礎，告訴人豈僅受前述輕微傷勢，且告訴人竟無何反抗動
    作，顯悖常情云云。惟查：
(一)告訴人於茶水間偶遇被告，經告訴人伸出右手欲打招呼，被告
  突以右手抓住告訴人右手並將其推至茶水間牆壁，而以左手壓
  制告訴人雙手，並質問其有無打蘇金禎，經告訴人否認，被告
  即以右手敲擊告訴人左額（未成傷），旋再毆擊其左胸，經其
  閃躲，而擊中告訴人左肩與左胸，致左肩1X1公分瘀傷及左胸
  5X6公分瘀青一情，業據：(1)被告於警詢供承：當時伊從廁所
  出來，看到告訴人在對面，伊就問他為何毆打伊弟【臺灣臺北
  地方法院檢察署96年度偵字第25706號卷（下稱偵卷）9頁】，
  復經(2)告訴人於本院審理時證述：伊當時在茶水間，被告也在
  茶水間門口，伊跟被告打招呼，說議長你好，並跟被告握手，
  被告即用其右手抓住伊要伸出打招呼之右手，再用其左手抓住
  伊2隻手，推伊到牆壁，問伊有無打人，伊說沒有，被告就打
  伊左額，被告再問我，伊有無打人，伊再說沒有，被告就用他
  的右手很專心很用力朝伊左胸打去，伊稍微閃躲，即打到伊左
  肩及左胸等語（本院卷45-46頁、偵卷77頁）。衡告訴人就其
  伸出右手與被告打招呼卻突遭被告抓住其右手，被告旋以其左
  手壓制告訴人雙手，而以右手先敲擊左額，再毆擊左胸，因告
  訴人閃避，始先擊中左肩，再擊中左胸等遭被告傷害前後過程
  及基本情節，於警詢、偵查、本院審理時歷次證述均互核一致
  （偵卷5-7、76-77頁），堪認應係出於己親身歷驗所為；且告
  訴人身形顯較被告瘦削，而被告身材壯碩，對其長期練武健身
  ，本身具相當武術根基一情並未否認，則告訴人面對被告突來
  舉措而怔楞原地，不及反應而遭被告以左手壓制其雙手，參告
  訴人與被告兩人身體外形實力明顯差距及上開案發當時客觀情
  狀，被告得徒手壓制告訴人雙手並進而傷害告訴人，亦非不可
  能，是尚不得僅以告訴人於偵查中證稱：被告以右手「輕拍」
  伊左額等詞，即認告訴人於本院審理中證言全不可採（最高法
  院78年度臺上字第1469號判決意旨參照），是辯護意旨執此謂
  告訴人指述不實，即無可採；況告訴人與被告素無怨隙，實無
  故設虛詞入被告於傷害輕罪卻反致己受偽證重罪追訴處罰風險
  之必要，是其證詞應係真實可信。(3)而當時在場之證人張蕙娟
  亦證述：伊在洗杯機位置右邊一點，伊與告訴人、被告當時都
  在茶水間，伊知道他們在講話，內容不清楚等語（偵卷65頁背
  面、63頁），復有張蕙娟於偵查庭所繪3人相對位置圖在卷可
  佐（偵卷66頁），足認被告所辯伊未在茶水間云云，顯係狡卸
  之詞，洵無足採。(4)復參以告訴人進茶水間後，曾與證人張蕙
  娟交談且神情正常，此經證人張蕙娟證述屬實（偵卷64頁），
  足認告訴人原情緒平穩。惟告訴人被打後情緒激動大聲喊叫，
  此經證人范大維證稱：告訴人被打時反應，他的聲音很大聲，
  他有對被告說：你為何打我，伊有聽到幾次等語明確（偵卷64
  頁）。從告訴人進茶水間僅短暫數分鐘，且證人張蕙娟與其同
  事石忠平、鄭仁豪正於茶水間清洗杯子，與告訴人未有何身體
  接觸，卻於被告進入茶水間後，告訴人情緒突從平和轉為激動
  ，且向被告大喊：為何打伊之舉措觀之，益徵被告有傷害犯行
  無訛。(5)而卷附2紙診斷證明書載明：告訴人有左肩1X1公分瘀
  傷及左胸5X6公分瘀青傷勢及告訴人左胸瘀青照片在卷為證（
  臺灣臺北地方法院檢察署96年度他字第10777號卷37-39頁、本
  院卷92頁），是被告確有傷害犯行，至堪認定。
(二)辯護意旨雖以：左胸5X6公分瘀青傷勢係96年11月8日診斷證明
  書所載，若該傷勢係同年月7日遭被告毆傷所致，為何未於同
  年月7日診斷證明書記載，且證人張蕙娟、石忠平、鄭仁豪均
  未證稱有看到被告與告訴人發生衝突為由，辯稱被告無傷害告
  訴人云云。惟查：
1.卷附圖解法醫學一書業明確載述：瘀傷在組織深層及周圍組織
  保護下，有受傷後延遲產生之可能性（本院卷93頁），是瘀傷
  本非必於受傷當日立即顯現；復參酌告訴人證述：96年11月8
  日係上午10點左右至醫院驗傷，從伊96年11月7日下午6點第1
  次驗傷至翌日上午11點期間，並未再與他人發生肢體衝突等語
  （本院卷47頁），足認告訴人左胸5X6公分瘀青傷勢確係於96
  年11月7日遭被告毆傷所致。
2.證人張蕙娟、石忠平、鄭仁豪固均證稱：未看到被告與告訴人
  發生衝突等語。然查茶水間係呈L型，被告與告訴人所站位置
  係3位證人L型視覺死角處，有證人張蕙娟與告訴人2人所繪各
  人相對位置圖及茶水間現場照片可憑（偵卷66、69-71頁），
  而依證人張蕙娟證稱：因茶水間設計有L型死角，視覺上無法
  全部看到等語（偵卷62頁）及證人石忠平證稱：伊當時面向洗
  手台，故未看到被告與告訴人2人，伊不清楚被告與告訴人有
  無起口角，因當時洗杯機聲音很大等情，而證人石忠平、鄭仁
  豪均證述：當日很忙，只顧著洗杯子等語，可知3位證人當日
  均忙於手中洗杯工作，且洗杯機運轉聲音甚大之情形下，因無
  暇顧及位於L型視覺死角位置之被告與告訴人2人，而未清楚視
  見該2人全部互動，基此，3位證人上開證詞仍不足據為有利於
  被告之認定。
(三)綜前所述，本案事證明確，被告所辯各詞，均不足採，被告傷
  害犯行，洵堪認定，應依法論科。
二、核被告所為，係犯刑法第277條第1項傷害罪。爰審酌被告曾
    因2次傷害犯行、違反票據法案件，經法院判處有罪確定，
    有臺灣高等法院被告前案紀錄表在卷為證，雖未構成累犯，
    惟素行欠佳；且被告歷任雲林縣四湖鄉民代表會第13屆代表
    會主席、四湖鄉第11、12屆鄉長、雲林縣議會第14屆議員、
    第15屆副議長、現任雲林縣議會議長，有雲林縣議會網站資
    料附卷為證（臺灣臺北地方法院檢察署96年度他字第10777
    號卷6頁）。其身為民意代表，不知為民表率，僅因細故，
     竟堂而皇之於政府機關內公然行兇，顯徵其就法令禁止規
    範之蔑視心態及自我檢束能力之低弱；又飾詞狡卸，犯後態
    度甚劣，又未與告訴人和解，堪認其毫無悔意及嘉義東吳高
    工畢業智識程度與犯罪動機、目的、手段、生活狀況、告訴
    人所受傷勢等一切情狀，量處如主文所示之刑，並諭知易科
    罰金折算標準。
據上論斷，應依刑事訴訟法第452條、第284條之1、第299條第1
項，刑法第277條第1項、第41條第1項前段，刑法施行法第1條之
1第1項、第2項前段，判決如主文。
本案經檢察官郭騰月到庭執行職務。
中    華    民    國    97    年    10    月    9     日
                    臺灣臺北地方法院刑事第14庭
                              法  官  陳琪媛
以上正本證明與原本無異。
如不服本判決，應於判決送達後10日內向本院提出上訴狀（應抄
附繕本）。告訴人或被害人如對於本判決不服者，應具備理由請
求檢察官上訴，其上訴期間之計算係以檢察官收受判決正本之日
期為準。
                              書記官  陳豪達
中    華    民    國    97    年    10    月    9     日
附錄法條全文：
中華民國刑法第277條
傷害人之身體或健康者，處3年以下有期徒刑、拘役或1千元以下
罰金。
犯前項之罪因而致人於死者，處無期徒刑或7年以上有期徒刑；
致重傷者，處3年以上10年以下有期徒刑。


司法院資訊處製作；財團法人民間司法改革基金會備份。
